臺灣臺中地方法院刑事判決　　　　　　 96年度交易字第306
號
公　訴　人　臺灣臺中地方法院檢察署
被　　　告　丙○○
上列被告因業務過失重傷害案件，經檢察官提起公訴（九十六年
度偵字第三六八一號），本院判決如下：
    主    文
丙○○從事業務之人，因業務上之過失傷害人致重傷，處有期徒
刑拾月，減為有期徒刑伍月，如易科罰金，以新臺幣壹仟元折算
壹日。
    犯罪事實
一、丙○○前係介興電機工程有限公司（下稱介興公司）位於臺
    中市○區○○○街十二號（起訴書誤載為南和十二號）臺中
    營業處員工，並以駕駛車輛送貨為附隨業務。其於民國九十
    五年九月十一日十四時許，駕駛車牌號碼ＶＥ－四七九一號
    自用小客貨車，自臺中市○○街由南往北行駛，於行經永南
    街與美村南路口時，本應注意車前狀況，並隨時採取必要之
    安全措施，且依當時情形並無不能注意之情事，竟疏未注意
    及此，適有吳國洋騎乘腳踏車沿美村南路由西往東行駛，亦
    行經永南街與美村南路口，迨丙○○見狀已閃煞不及，其所
    駕上開車輛右前車身，當場撞擊吳國洋所騎乘之腳踏車，致
    吳國洋人車倒地，受有急性左側硬下腔血腫、創傷性蜘蛛膜
    下腔出血、顱骨骨折、頭皮撕裂傷、頭皮下血腫及右手擦傷
    等之重傷害，經送醫治療後，因腦外傷併顱內出血及顱骨骨
    折術後導致四肢癱瘓需長期臥床，吞嚥與語言能力缺損，需
    靠胃造口管進食，並經復健治療仍無明顯復原，日常生活無
    法自理，需靠他人協助而持續住院中。丙○○於肇事後，自
    動向到場處理之員警承認為肇事人而自首接受裁判。
二、案經吳國洋之母乙○○委任何志揚律師訴由臺灣臺中地方法
    院檢察署檢察官偵查起訴。
    理    由
一、訊據被告丙○○固坦承有於上揭時、地因駕車未注意車前狀
    況並採取必要之安全措施等過失行為而導致撞擊被害人吳國
    洋所騎乘之腳踏車，致其當場人車倒地而受有急性左側硬下
    腔血腫、創傷性蜘蛛膜下腔出血、顱骨骨折、頭皮撕裂傷、
    頭皮下血腫及右手擦傷等重傷害，經緊急送醫治療後，仍四
    肢癱瘓需長期臥床，吞嚥與語言能力缺損，需靠胃造口管進
    食，並經復健治療仍無明顯復原，日常生活無法自理，需靠
    他人協助而持續住院中等事實，惟矢口否認有何業務過失致
    重傷害之犯行，辯稱：駕駛車輛非伊附隨業務，介興公司並
    無車輛置放於臺中，平時執行業務時，亦未駕駛車輛，故駕
    駛非伊附隨業務，事發當日，係因高雄公司員工丁○○駕車
    自高雄北上臺中送貨，於送貨完畢後，因對臺中路況不熟，
    故改由伊駕駛前開車輛欲載丁○○前往用餐云云。經查：
(一)、被告於上揭時、地因未注意車前狀況並隨時採取必要之安全
    措施之過失駕駛行為致被害人受有受有急性左側硬下腔血腫
    、創傷性蜘蛛膜下腔出血、顱骨骨折、頭皮撕裂傷、頭皮下
    血腫及右手擦傷等傷害，業經被告自白不諱，復有道路交通
    事故現場圖一紙、道路交通事故調查報告表(一)、(二)、各一紙
    、臺中市○○○道路交通事故談話紀錄表二紙、臺中市○○○道路交通事故肇事人自首情形紀錄表一紙、臺中市警察局
    第三分局交通分隊交通事故補充資料表一紙、現場照片十一
    幀及財團法人仁愛綜合醫院九十五年九月二十五日診斷證明
    書一紙（見九十五年度他字第六四四三號偵查卷第十一頁至
    第二十三頁、），足認被告此部分自白與事實相符，堪可採
    信。又被害人前開傷勢經送醫治療後，因腦外傷併顱內出血
    及顱骨骨折術後導致四肢癱瘓需長期臥床，吞嚥與語言能力
    缺損，需靠胃造口管進食，並經復健治療仍無明顯復原，日
    常生活無法自理，需靠他人協助而持續住院中等情，此亦有
    財團法人中心診所醫院九十六年三月一日診斷證明書一紙、
    臺北醫學大學附設醫院九十五年五月七日之診斷證明書各一
    紙附卷可稽（九十六年度偵字第三六八一號偵查卷第九頁、
    本院卷第二十八頁），是依前開所述被害人所受之傷害已有
    毀敗一肢以上之機能且屬身體上重大難治之傷害，應達重傷
    害之程度甚明。被告之行為既有前述之過失，且其過失與被
    害人所受前開重傷害間有相當因果關係存在，故被告因過失
    駕駛行為致被害人受重傷之犯行應可認定。
(二)、按刑法上所謂業務，係指個人基於其社會地位繼續反覆所執
    行之事務，其主要部分之業務固不待論，即為完成主要業務
    所附隨之準備工作與輔助事務，亦應包括在內（最高法院七
    十一年臺上字第一五五０號判例意旨參照）。被告於本案事
    發之際，係任職於介興公司，業據被告於本院審理供述在卷
    （本院卷第二十一頁），復有被告提出之介興公司九十五年
    十月五日所開立之離職證明書一紙、中央健康保險局之保險
    對象投保資料明細表一紙、勞工保險局之勞工保險被保險人
    投保資料明細表一紙、介紹介興公司之網頁資料三紙等附卷
    足資佐證（九十六年度偵字第三六八一號偵查卷第十六至十
    七頁、本院卷第五十八頁、第六十三頁、九十六年度偵字第
    三六八一號偵查卷第十七頁、本院卷第二十六頁、第五十二
    頁），應可認定。又證人即事發之時，與被告同於車內之介
    興公司員工丁○○於本院審理時具結之證述：被告向公司訂
    機器或舊機器維修完畢後，有時將機器直接寄給客戶，有時
    直接寄給被告，若寄給被告，則由被告自行將機器運送至客
    戶處，伊所知道直接將機器寄給被告之次數約有三、四次，
    每次數量約二、三台不等，機器大小約同一般電腦主機，亦
    有再大一點之機器，但寄給被告後，被告如何將機器送給客
    戶，伊不清楚等語（見本院卷第七十五頁至第七十七頁）。
    足見被告之業務除負責招攬業務外，尚包括將客戶購買或送
    廠維修之機器送還客戶之事項，且被告自承其有車牌號碼八
    六○○五號自用小貨車一輛，復有前開車輛之車籍資料在卷
    可參（本院卷第八四、八五頁），再參酌介興公司所販售之
    機器為「電晶體式高週波金屬加熱機」，而依證人丁○○所
    述，該機器之體積一般與電腦主機相同，亦有再大一點之機
    器，而介興公司直接寄送予被告由其自行送往客戶處之機器
    數量，約二、三台不等等語，則依前開機器之體積、數量及
    設備顯不適宜以機車載送，且被告既有前開小貨車，為避免
    機車運送過程之強烈震動造成機器零組件脫落或損壞，以確
    保機器於運送途中之安全，豈有捨既有之貨車不用，而不論
    路程遠近，路況好壞，僅以機車運送之理，此觀被告先於本
　　院審理時供述，機器均係由介興公司直接寄到客戶那或貨運
  　行，由客戶直接前往貨運行取貨云云（本院卷第七七頁），
    經本院命被告與證人丁○○對質，被告則稱：一次寄二、三
    台予伊時，伊均以機車載送云云（本院卷第七八頁），嗣即
    改稱：伊所用之自用小貨車大部分是出去玩才使用，很少用
    貨車載送機器，只有運送冷卻機時，才用貨車載運云云（本
    院卷第七八頁），復又陳稱：以貨車載送之情形，僅約二、
    三次，如有必要時，才以貨車載送云云（本院卷第七八），
    被告顯有刻意隱匿迴避曾以貨車載送機器等情自明。準此，
    依前開說明，被告於事發之際，係介興公司之業務，且駕車
　　載送貨物，亦係其附隨業務一節，亦堪認定。是以，駕駛車
  　輛既係被告之附隨業務，則被告於運送貨物之回程駕駛前開
    車輛過失肇事，自屬業務上過失行為甚明。被告辯稱駕駛車
    輛非其附隨業務云云，應無足採。證人戊○○即介興公司之
    負責人，雖於本院審理證述：事發之際被告非其公司員工，
    被告送貨均係騎機車，因被告並無駕照云云，而被告亦附和
    其詞改稱：非介興公司員工云云（本院卷第四十九頁）惟經
    本院提示介興公司所開立之被告離職證明質之證人，證人戊○○對於被告何時於該公司任職，任職期間為何語帶含糊，
    此有本院前開審理筆錄在卷可參，又被告及證人戊○○所述
    與前開離職證明、勞健保投保資料不符，且證人戊○○前開
    所證被告均以機車載送貨物云云，亦與被告自承曾駕駛貨車
    運送機器等語有違，是證人戊○○前開所述，自無可採。
(三)、綜上所述，被告前開所辯均應係卸責之詞，不足採信。本案
    事證明確，被告犯行應可認定。
二、查被害人因被告之過失駕駛行為，致受有急性左側硬下腔血
    腫、創傷性蜘蛛膜下腔出血、顱骨骨折、頭皮撕裂傷、頭皮
    下血腫及右手擦傷等傷害，經送醫治療後，因腦外傷併顱內
    出血及顱骨骨折術後導致四肢癱瘓需長期臥床，吞嚥與語言
    能力缺損，需靠胃造口管進食，並經復健治療仍無明顯復原
    ，日常生活無法自理，需靠他人協助而持續住院中等情，業
    如前述，是被害人所受傷害，核與刑法所稱之重傷害要件相
    符。故被告為從事業務之人，其於執行業務中，因過失行為
    致被害人受有前開之重傷害，核被告所為，係犯刑法第二百
    八十四條第二項後段之業務過失致重傷罪。又被告於肇事後
    ，自首接受裁判，爰依刑法第六十二條之規定，減輕其刑。
    爰審酌被告素行尚稱良好（參臺灣高等法院被告前案紀錄表
    ），惟因被告之過失，造成被害人受有開重傷害，導致其四
    肢癱瘓需長期臥床，吞嚥與語言能力缺損，靠胃造口管進食
    ，日常生活無法自理，需靠他人協助而持續住院中之結果，
    而影響被害人之日常生活起居、工作能力及行動便利，其所
    受之精神上痛苦，難以磨滅，因此所生之損害非輕；又自九
    十五年九月十一日案發至今，被告僅賠償被害人新臺幣四萬
    元，與被害人所受之損害差距甚大，且至今仍尚未賠償被害
    人以填補被害人之損害，暨其犯後僅承認過失犯行，否認係
    從事業務之人之犯後態度，與其犯罪手段、被告之智識程度
    等一切情狀，量處如主文所示之刑。另本案被告犯罪時間，
　　係在九十六年四月二十四日以前，且其所犯之罪，合於減刑
  　條件，爰依中華民國九十六年罪犯減刑條例第二條第一項第
    三款之規定，將本案所宣告之有期徒刑減其二分之一，並諭
    知易科罰金之折算標準。
據上論斷，應依刑事訴訟法第二百九十九條第一項前段，刑法第
二百八十四條第二項、第六十二條前段、第四十一條第一項前段
，刑法施行法第一條之一第一項、第二項前段，中華民國九十六
年罪犯減刑條例第二條第一項第三款、第七條、第九條，判決如
主文。
本案經檢察官甲○○到庭執行職務。
中　　華　　民　　國　　96　　年　　9 　　月　　28　　日
                  刑事第十四庭  法  官  劉逸成
上正本證明與原本無異。
如不服本判決，應於送達後十日內向本院提出上訴狀（須附繕本
），上訴於臺灣高等法院臺中分院。
                                書記官  高勳楠
中　　華　　民　　國　　96　　年　　9 　　月　　28　　日
附錄論罪科刑法條
中華民國刑法第284條第2項
從事業務之人，因業務上之過失傷害人者，處一年以下有期徒刑
、拘役或一千元以下罰金。致重傷者，處三年以下有期徒刑、拘
役或二千元以下罰金。
